# 长投无偿转让问题

提问人：wx_5bd13186cae3 时间：2023-06-16 12:05:49
A公司是C公司的最终控制方，B公司是C公司的母公司，A公司是B公司的母公司，D公司是A公司的另外一家子公司，现在B公司转让C公司100%股权给D公司，未取得对价，请问B公司个别报表和合并报表需要怎么进行账务处理？
个人见解：B公司个别报表做投资收益，合并报表冲减未分配利润及盈余公积。D公司做资本公积和长投，合并冲投资收益和资本公积

回答人：chenyiwei
要考虑零对价转让是否代表了标的公司（C）股权的公允价值。如果D的公允价值大于零，则视同无偿划转，B个别报表层面按照其对C的长投账面价值冲减权益（依次冲减资本公积、盈余公积、未分配利润，下同），B的合并报表层面则是按照转让日C的账面净资产冲减权益。
如果D已经资不抵债，则按零对价转让有可能是公允的，因而不排除确认投资收益。但也需要关注：（ 1 ）对于D而言，收购一个资不抵债的子公司是否合理，后续有何计划；（ 2 ）B此前对C是否承担超出“股东对公司的有限责任”的额外责任，此次股权转让是否也一并将该责任转移，需结合责任的转移考虑整体交易的公允性。